臺灣高等法院臺中分院刑事裁定
110年度抗字第574號
抗  告  人  
即  受刑人  李仁富
上列抗告人即受刑人因定應執行刑案件，不服臺灣南投地方法院
中華民國110年3月29日裁定（110年度聲字第172號；聲請案號：
臺灣南投地方檢察署110年度執聲字第87號），提起抗告，本院
裁定如下：
    主  文
抗告駁回。
    理  由
一、抗告人即受刑人李仁富（下稱抗告人）抗告意旨略以： 
　㈠自民國95年7月1日刑法廢除連續犯之規定後，造成如竊盜、
    毒品、詐欺等非重罪，因適用數罪併罰致使刑罰過重，產生
    不合理之現象。為了因應此類不合理之現象，各級法院開始
    斟酌考量，於定其應執行刑程序中，於上揭情形時，該如何
    減輕、以避免有刑罰過重之情形發生。參酌臺灣高等法院97
    年度上訴字第5195號判決所科處徒刑共計132年8月，僅定應
    執行有期徒刑8年。
　㈡法律上屬於自由裁量事項，並非概無法律性之拘束，在法律
    上有其外部界限及內部界限，前者為法律之具體規定，使法
    院得以具體選擇為適當之裁判；後者則為法院為自由裁量時
    ，應考量法律之目的，法律秩序之理念所在；法院為裁判時
    ，二者均不得有所逾越。在數罪併罰而有二裁判以上，應定
    其應執行刑之案件，法院所為刑之酌定，固屬自由裁量事項
    ，然對法律之內、外部界限，均仍應受其拘束（最高法院97
    年度台抗字第513號裁定意旨參照）；法院就自由裁量權之
    行使，除不得逾越法律所規定範圍之外部性界限外，尚應受
    比例原則、公平正義原則之規範，謹守法律秩序之理念，體
    察法律之規範目的。且現階段之刑事政策，非祇在實現以往
    應報主義之觀念，尤重在教化之功能（最高法院98年度台抗
    字第634號裁定意旨參照）。
　㈢參酌臺灣臺中地方法院98年度易字第2067號判決，判處宣告
    刑合計有期徒刑24年1月，更定應執行之刑為有期徒刑3年4
    月；基隆地方法院96年度易字第538號竊盜案，刑期共計12
    年8月，合併定應執行之刑為3年；最高法院98年度台上字第
    6192號判決被告犯詐欺罪27次，判處合計有期徒刑30年7月
    ，更定應執行之刑為有期徒刑4年。本件抗告人所犯如附表
    編號1至9所示之罪，刑期合計34年1月，經原審裁定應執行
    有期徒刑18年2月，減刑幅度連百分之50都不到，實有違比
    例原則，爰依法提起抗告，請將原裁定撤銷，更為適當合法
    之裁定等語。
二、按裁判確定前犯數罪者，併合處罰之；數罪併罰，有二裁判
    以上者，依刑法第51條之規定，定其應執行之刑，刑法第50
    條、第53條分別定有明文。次按法律上屬於自由裁量之事項
    ，有其外部性界限及內部性界限，並非概無拘束。依據法律
    之具體規定，法院應在其範圍選擇為適當之裁判者，為外部
    性界限；而法院為裁判時，應考量法律之目的，及法律秩序
    之理念所在者，為內部性界限。法院為裁判時，二者均不得
    有所踰越。在數罪併罰，有二裁判以上，定其應執行之刑時
    ，固屬於法院自由裁量之事項，然仍應受前揭外部性界限及
    內部性界限之拘束（最高法院94年度台非字第233號判決意
    旨參照）。又執行刑之量定，係事實審法院之職權，本有自
    由裁量之餘地，倘其所定執行刑，未逾法定刑範圍，亦無明
    顯違背公平正義、法律秩序理念及目的等，即難指為違法或
    不當（最高法院100年度台抗字第1044號裁定意旨參照）。
    再按數罪併罰之定應執行之刑，係出於刑罰經濟與責罰相當
    之考量，並非予以犯罪行為人或受刑人不當之利益，為一種
    特別的量刑過程，相較於刑法第57條所定科刑時應審酌之事
    項係對一般犯罪行為之裁量，定應執行刑之宣告，乃對犯罪
    行為人本身及所犯各罪之總檢視，除應考量行為人所犯數罪
    反應出之人格特性，並應權衡審酌行為人之責任與整體刑法
    目的及相關刑事政策，在量刑權之法律拘束性原則下，依刑
    法第51條第5款之規定，採限制加重原則，以宣告各刑中之
    最長期為下限，各刑合併之刑期為上限，但最長不得逾30年
    ，資為量刑自由裁量權之外部界限，並應受法秩序理念規範
    之比例原則、平等原則、責罰相當原則、重複評價禁止原則
    等自由裁量權之內部抽象價值要求界限之支配，使以輕重得
    宜，罰當其責，俾符合法律授與裁量權之目的，以區別數罪
    併罰與單純數罪之不同，兼顧刑罰衡平原則。個案之裁量判
    斷，除非有全然喪失權衡意義或其裁量行使顯然有違比例、
    平等諸原則之裁量權濫用之情形，否則縱屬犯罪類型雷同，
    仍不得將不同案件裁量之行使比附援引為本案之量刑輕重比
    較，以視為判斷法官本於依法獨立審判之授權所為之量情裁
    奪有否裁量濫用之情事。此與所謂相同事務應為相同處理，
    始符合比例原則與平等原則之概念，迥然有別（最高法院10
    0年度台上字第21號判決意旨參照）。
三、經查：
  ㈠本件抗告人所犯如附表所示各罪，分別經法院判處如附表所
    示之刑，均分別確定在案，有各該判決書及臺灣高等法院被
    告前案紀錄表在卷可稽。數罪中雖有刑法第50條第1項但書
    所列情形，惟抗告人已於民國110年3月9日請求檢察官就上
    開案件合併定其應執行之刑，嗣由檢察官向犯罪事實最後判
    決法院即臺灣南投地方法院聲請定其應執行之刑，有臺灣南
    投地方檢察署刑法第50條第1項但書案件是否請求定應執行
    刑調查表、臺灣南投地方檢察署檢察官聲請書附卷可稽（見
    南投地檢署110年度執聲字第87號執行卷宗）。原審法院經
    審核卷證結果，認其聲請為正當，依刑事訴訟法第477條第1
    項，刑法第50條第1項但書、第2項、第53條、第51條第5款
    ，定其應執行刑為有期徒刑18年2月，係在抗告人本件各宣
    告刑中刑期最長之有期徒刑15年2月以上，各刑合併之有期
    徒刑30年以下之範圍內（各刑合併之刑期為有期徒刑34年1
    月以下，惟依法不得逾30年，刑法第51條第5款參照），合
    於法律規定之外部性界限，亦未逾越其內部性界限即有期徒
    刑19年4月（其中如附表編號5至6所示之罪，曾定應執行刑
    有期徒刑6月；附表編號7至8所示之罪，曾定應執行有期徒
    刑15年8月，又前開編號1至4、9所示各罪宣告刑之總和為有
    期徒刑3年2月，是曾定執行刑之宣告刑與未曾定應執行刑之
    總和為有期徒刑19年4月），足認原審此項裁量職權之行使
    ，並無違反法律之目的及法律秩序之理念所在，符合外部性
    、內部性界限，屬法院裁量職權之適法行使，依據上揭說明
    ，原審裁定並無不當。 
  ㈡受刑人雖執前詞提起抗告，惟定應執行刑係特別之量刑過程
    ，乃對犯罪行為人本身及所犯各罪之總檢視，除應考量行為
    人所犯數罪反應出之人格特性，並應權衡審酌行為人之責任
    與整體刑法目的及相關刑事政策。本件抗告人多次違反毒品
    危害防制條例罪之刑事前案紀錄，其一再犯罪，顯已非偶發
    性犯罪，反映出抗告人自我約束能力不足之人格特性與犯罪
    傾向，嚴重欠缺法治觀念及未能戒除自身毒癮，自應受較高
    之刑罰評價，以匡正其多次違反刑罰規範之行為。且本院審
    酌附表編號5至6所示之罪，曾經原審以108年度訴字第236號
    判決定有期徒刑6月，已獲有減少有期徒刑2月之利益；編號
    7至8所示之罪，曾經本院以109年度上訴字第771號判決定有
    期徒刑15年8月，亦獲有減少有期徒刑14年7月之寬典；原裁
    定就附表所示各罪所處之刑定應執行有期徒刑18年2月，於
    扣除抗告人前開業經定應執行刑所獲得減少之有期徒刑14年
    9月外，抗告人另獲減少有期徒刑1年2月，已屬適度減輕抗
    告人之刑期，其所定應執行刑並未逾越法律所規定之範圍，
    亦無明顯過重而違背比例原則或公平正義之情形，與刑罰經
    濟、刑法定應執行刑之恤刑考量等法律規範目的均無違背，
    尚無瑕疵可指，自應尊重原審法院裁量權限之行使。
  ㈢至抗告人之抗告意旨雖另援引其他案件所處之刑，指摘原裁
    定所定之應執行刑過重云云。惟個案情節不同，於審酌後所
    定應執行刑刑度自難以比附援引，尚難因原裁定所定應執行
    刑刑期減輕幅度未若抗告人預期，即認原裁定有何違法或不
    當。
四、綜上所述，本件原裁定所定之執行刑，既未逾法定刑範圍，
    亦無明顯違背正義，即難指為不當，抗告人執持上開理由指
    摘原裁定不當，並無理由，應予駁回。
五、據上論斷，應依刑事訴訟法第412條，裁定如主文。 
中　　華　　民　　國　　110 　年　　6 　　月　　3 　　日
        　　刑事第十一庭  審判長法　官  張  意  聰
　　　　　　　　　　　　　　    法　官  田  德  煙
　　　　　　　　　　　　　　  　法　官  李  明  鴻
以上正本證明與原本無異。   
如不服本裁定，應於收受送達後5日內向本院提出再抗告書狀（
須附繕本）。
                                書記官  陳  慈  傳 

中　　華　　民　　國　　110 　年　　6 　　月　　3 　　日
【附表】
編           號  1 2 3 罪           名   毒品危害防制條例  毒品危害防制條例  毒品危害防制條例 宣     告    刑     有期徒刑7月     有期徒刑8月    有期徒刑7月 犯  罪  日   期  108年5月9日10時37分本署採尿室採尿時起回溯96小時內之某時     108/08/31      108/03/11 偵查(自訴)機關年  度  案  號  南投地檢108年度毒偵字第603號 南投地檢108年度毒偵字第822號 南投地檢108年度撤緩毒偵字第103號 最後事實審 法        院      南投地院      南投地院      南投地院  案        號 108年度審訴字第391號 108年度審訴字第505號 108年度審訴字第544號  判 決  日 期     108/11/07     108/12/23     109/01/21 確定判決 法        院      南投地院      南投地院      南投地院  案        號 108年度審訴字第391號 108年度審訴字第505號 108年度審訴字第544號  判決確定日期     108/11/29     109/01/14     109/02/26 是否為得易科罰金之案件         否         否         否 備           註  南投地檢109年度執字第9號 南投地檢109年度執字第217號 南投地檢109年度執字第479號 
編           號  4 5 6 罪           名   毒品危害防制條例  毒品危害防制條例  毒品危害防制條例 宣     告    刑     有期徒刑7月     有期徒刑4月    有期徒刑4月 犯  罪  日   期  107年9月21日9時為警採尿時起回溯96小時內之某時     108/07/24      108/07/17 偵查(自訴)機關年  度  案  號  南投地檢109年度撤緩毒偵字第3號 南投地檢108年度偵字第4190、4351號 南投地檢108年度偵字第4190、4351號 最後事實審 法        院      南投地院      南投地院      南投地院  案        號 109年度審訴字第31號 108年度訴字第236號 108年度訴字第236號  判 決  日 期     109/03/10     109/02/20     109/02/20 確定判決 法        院      南投地院      南投地院      南投地院  案        號 109年度審訴字第31號 108年度訴字第236號 108年度訴字第236號  判決確定日期     109/04/08     109/05/05     109/05/05 是否為得易科罰金之案件         否        是        是 備           註  南投地檢109年度執字第944號 南投地檢109年度執字第1658號 南投地檢109年度執字第1658號    應執行有期徒刑6月  
編           號  7 8 9 罪           名   毒品危害防制條例  毒品危害防制條例  毒品危害防制條例 宣     告    刑  有期徒刑15年2月   有期徒刑15年1月    有期徒刑9月 犯  罪  日   期      108/07/22     108/08/08      107/06/19 偵查(自訴)機關年  度  案  號  南投地檢108年度偵字第4190、4351號 南投地檢108年度偵字第4190、4351號 南投地檢109年度撤緩毒偵字第38號 最後事實審 法        院      中高分院      中高分院      南投地院  案        號 109年度上訴字第771號 109年度上訴字第771號 109年度審訴字第153號  判 決  日 期     109/06/09     109/06/09     109/07/16 確定判決 法        院      最高法院      最高法院      南投地院  案        號 110年度台上字第465號 110年度台上字第465號 109年度審訴字第153號  判決確定日期     110/01/14     110/01/14     109/08/13 是否為得易科罰金之案件         否         否         否 備           註  南投地檢110年度執字第248號 南投地檢110年度執字第248號 南投地檢109年度執字第1907號   應執行有期徒刑15年8月